【裁判字號】    90,上易,651
【裁判日期】    900517
【裁判案由】    侵占
【裁判全文】
臺灣高等法院臺南分院刑事判決                九十年度上易字第六五一號    Ｇ
      上  訴  人
      即  被  告  甲  ○  ○
右上訴人因侵占案件，不服臺灣臺南地方法院八十九年度易字第一三二號中華民國九
十年三月十六日第一審判決（起訴案號：臺灣臺南地方法院檢察署八十八年度偵緝字
第七三八號），提起上訴，本院判決如左：
      主      文
上訴駁回。
      事      實
甲○○係受康舟企業有限公司（下稱康舟公司）之委託，在大陸地區出售一批不鏽鋼
，嗣經賣得款項新台幣（下同）一百六十七萬餘元後，依該公司指示匯一百萬元回康
舟公司，餘款則暫時交由其在大陸保管，於民國八十六年間農曆過年後，甲○○因一
時急需用錢，竟意圖為自己不法之所有，而將其所持有之前開款項六十七萬元擅自花
用。案經告訴人康舟公司訴請台灣台南地方法院檢察署檢察官偵查起訴。
      理      由
一、上訴人即被告甲○○經合法傳喚未到庭，惟其於原審坦承確有出售前開不鏽鋼，
    得款一百六十七萬餘元，只匯一百萬元給告訴人，另外六十七萬餘元由其代為保
    管等情，然否認其有侵占之犯行，辯稱：我是與告訴人合夥作生意，又當時因我
    太太入院急需用錢，遂先行挪用，嗣後並已結帳云云。
二、經查：
  (1)前揭事實，已據告訴人代理人趙煥文指訴甚詳，而被告於原審調查時供稱：「（
    問：購鋼材之錢，由何人出資？）我出面賣，錢是趙煥文出的。賣一百六十七萬
    元，我匯一百萬元，欠六十七萬，因我太太生病沒有錢，我都是匯款之後，才跟
    他結帳，但是結帳單已經不見，我拿不出來。」、「（問：如何分利？）賺或賠
    時，均各負擔一半。」等語，且被告於偵查中亦供稱：告訴人代理人趙煥文要求
    匯一百萬元給公司，其餘的錢先放被告這邊，被告使用這筆錢之前並未經趙煥文
    同意等情，顯見被告明知前開款項係告訴人委其保管，未經告訴人之同意，先行
    挪用甚明。
  (2)按如變更持有為所有之意圖，其行為既達既遂階段，嗣後縱使交還侵占物或得原
    所有人同意使用，於侵占罪之成立不生影響。故被告挪用前開款項後，縱與告訴
    人結帳，因事前未經其同意，則於變更持有為所有之意圖而使用該筆款項時，其
    行為已達侵占既遂階段。
  (3)按「各合夥之出資及其他合夥財產，為合夥人全體公同共有。」、「合夥之決議
    ，以合夥人全體之同意為之。」民法第六百六十八條、第六百七十條第一項定有
    明文。被告辯稱其係與告訴人合夥做生意云云，縱為實在，然其為合夥出售不鏽
    鋼而代為保管持有之六十七萬元價款，即是合夥之財產，屬合夥人全體公同共有
    ，並非被告個人資產，未經全體合夥人同意，被告擅自挪用，亦難辭卸侵占罪刑
    責。又被告既坦承擅自挪用前開款項，而自挪用時起至今止已逾四年，被告均未
    有償還之舉，足見被告於挪用前開款項時，即有不法所有之意圖。
  (4)綜上所述，被告所辯顯係事後畏罪卸責之詞，不足採信。本件事證明確，被告之
    犯行，應可認定。
三、核被告甲○○所為，係犯刑法第三百三十五條第一項之侵占罪。原審依刑法第三
    百三十五條第一項，罰金罰鍰提高標準條例第一條前段，並審酌犯罪動機、手段
    、目的、所生危害、被告犯罪後之態度及尚未賠償告訴人所受損害等一切情狀，
    量處被告有期徒刑八月，認事用法及量刑均無不當。被告上訴意旨仍執陳詞否認
    其有侵占之犯行而指摘原判決不當，為無理由，應予駁回。
四、被告甲○○經合法傳喚，無正當理由不到庭，不待其陳述，逕行判決。
據上論結，應依刑事訴訟法第三百六十八條、第三百七十一條，判決如主文。
本案經檢察官邱克斌到庭執行職務。
中    華    民    國      九十      年      五      月        十七      日
                                  臺灣高等法院臺南分院刑事第一庭
                                      審判長法官  鄭    文    肅
                                            法官  王    浦    傑
                                            法官  黃    三    哲
右正本證明與原本無異。
不得上訴。
                                      法院書記官  陳    淑    貞
中    華    民    國      九十      年      五      月       十八       日
附錄法條：
刑法第三百三十五條第一項：
意圖為自己或第三人不法之所有，而侵占自己持有他人之物者，處五年以下有期徒刑
、拘役或科或併科一千元以下罰金。


司法院資訊處製作；財團法人民間司法改革基金會備份。
